【裁判字號】    92,訴緝,79
【裁判日期】    921105
【裁判案由】    強盜
【裁判全文】
臺灣桃園地方法院刑事判決                          九十二年度訴緝字第七九號
    公  訴  人  臺灣桃園地方法院檢察署檢察官
    被      告  丙○○
    指定辯護人  本院公設辯護人丁○○
右列被告因強盜案件，經檢察官提起公訴（九十一年度偵字第一六六七九號），本院
判決如左︰
    主  文
丙○○共同意圖為自己不法之所有，而搶奪他人之動產，累犯，處有期徒刑壹年。
    事  實
一、丙○○前曾因違反懲治盜匪條例案件，經本院於民國八十年一月二十二日以七十
    九年度少訴緝字第四號判決判處有期徒刑五年，於八十年三月十四日確定，並於
    八十年三月十四日入監執行，假釋後又經撤銷假釋，執行殘刑，嗣於八十六年十
    二月五日再假釋付保護管束，於八十七年九月七日假釋期滿，未經撤銷假釋，其
    未執行之刑，以已執行論，仍不知悔改。緣呂正傑（業已審結）於九十一年四月
    二十日下午七時五十分許，騎乘車牌號碼ＲＶＵ—五六三號輕型機車搭載丙○○
    ，行經桃園縣桃園市○○○街四十八號前時，渠等二人見婦女乙○○獨自一人站
    在自用小客車旁要打開車門開車，認有機可趁，二人遂基於意圖為自己不法所有
    之犯意聯絡及行為分擔，先由呂正傑騎車向乙○○之前方逼近，再由丙○○趁乙
    ○○猝不及防之際出手搶奪乙○○手持之皮包乙只（內有現金新台幣—下同—二
    萬元、摩托羅拉廠牌Ｖ三六八八型號行動電話乙支、鑽石戒指乙枚—價值約十二
    萬元—及汽車駕駛執照、行車執照、健保卡各乙紙）得手，乙○○隨即拉住前開
    機車後座握把，欲阻止呂正傑、丙○○二人逃逸，詎呂正傑竟為防護贓物、脫免
    逮捕，而當場將機車加速行駛，致乙○○因機車加速之力量過大而跌倒在地，並
    遭機車拖行約五公尺之距離，乙○○始因疼痛難耐而放手，呂正傑並分得現金八
    千元及前開行動電話乙支，其餘財物則由丙○○取走。嗣因呂正傑將前開行動電
    話交予不知情之高興雲使用，再由高興雲交予不知情之女友江淑芳使用，再由江
    淑芳售予不知情之高千淑使用時，為警循線查獲，而悉上情。
二、案經桃園縣警察局桃園分局報請臺灣桃園地方法院檢察署檢察官偵查起訴。
    理  由
一、經查：
  (一)右揭時、地搶奪被害人乙○○之犯罪事實，業據被告丙○○於本院審理中坦承不
    諱，核與共同被告呂正傑（業已審結）於警詢、偵查中及本院審理中之供述情節
    相符，並經被害人乙○○於警詢及本院調查中指述其遭搶之情節綦詳，且經證人
    高千淑、江淑芳、高興雲、甲○○四人於警詢中證述渠等持有前開行動電話之原
    因及過程明確，復經證人戊○○於警詢及本院調查中證述被告將前開行動電話交
    予證人高興雲之過程在卷，互核相符，顯見前開行動電話確係被告交予證人高興
    雲無訛，此外，亦有前開行動電話外型照片乙紙、臺灣大哥大股份有限公司雙向
    通聯資料查詢乙份在卷可稽，足徵被告就搶奪部分之自白核與事實相符，堪予採
    信。
  (二)按刑法第三百二十九條之準強盜罪，係以竊盜或搶奪，因防護贓物，脫免逮捕或
    湮滅罪證，而當場施以強暴脅迫者為構成要件。而所謂強暴，謂直接或間接對於
    人之身體施以暴力，壓制被害人之抗拒，或使被害人處於不能抗拒之狀態，此有
    最高法院八十二年度台上字第三八四二號判決意旨可供參照。查被害人遭搶走皮
    包之際，迅即抓住共同被告呂正傑所騎之機車後座握把，然共同被告呂正傑並未
    停車，仍加速逃逸，導致被害人跌倒後，仍遭機車拖行五公尺之距離，因被害人
    無法忍受始放手等情，業據被害人於警詢及本院調查中指述綦詳，復徵諸重型機
    車乃是以前後兩輪著地，而由駕駛人操控機車車頭、平衡車身而行駛之動力交通
    工具，一般人在騎乘機車時，若有人自後方加諸重量壓迫或使力拉住機車，容易
    導致車身失去平衡，駕駛人亦必定有所感覺而採取停車察看舉措之常情，併參諸
    被害人前開所指：其抓住機車後座握把後，因共同被告呂正傑未停車反加速逃逸
    ，始導致其跌倒並遭拖行長達五公尺之距離等情，佐以一般婦女之體重多半超過
    四、五十公斤，被告所騎之機車在遭人自後抓住後座握把之際，及因被害人跌倒
    仍攀附於機車上而遭拖行之際，均有明顯之重量加諸其上，衡諸常情，共同被告
    呂正傑身為機車駕駛人，對前開有相當於四、五十公斤之重量加諸車上之情節理
    應知悉，豈有推諉不知之理，由此顯見共同被告呂正傑在被害人抓住機車後座握
    把，欲阻止其逃走之際，仍悍然加速駛走該車逃逸，顯係出於防護贓物及脫免逮
    捕而對被害人施暴力之行為，至為灼然，此亦經本院以九十二年度訴字第二號判
    決認定共同被告呂正傑涉犯準強盜罪並據以判處有期徒刑五年二月在案。
  (三)惟按共同正犯之所以應對其他共同正犯所實施之行為負其全部責任者，以就其行
    為有犯意之聯絡為限，若他犯所實施之行為，超越原計畫之範圍，而為其所難預
    見者，則僅應就其所知之程度，令負責任，未可概以共同正犯論，此有最高法院
    五十年台上字第一０六０號判例意旨可供參照。經查：被告丙○○固於本院審理
    中供稱：有看到被害人在皮包遭搶之際，有追趕欲抓住其衣服之動作但未抓住，
    及看到被害人摔倒在地上之動作等情在卷，被害人亦於本院調查中到庭證稱：被
    告與共同被告呂正傑所騎之機車車速很快，根本沒有停車，其要抓被告，但只碰
    到後座那個人（按指被告丙○○）的衣服，沒有抓到，所以只抓到後座的把手而
    已，其沒有注意看後座那個人有無回頭看或推開其抓住機車後座握把的手之情形
    等語明確，加以共同被告呂正傑復否認其有為防護贓物、脫免逮捕而對被害人施
    以強暴之行為在卷，則本案並無積極證明被告丙○○與共同被告呂正傑間就以機
    車拖行被害人之部分有何準強盜之犯意聯絡及行為分擔，審酌被告丙○○並非駕
    駛機車之人，其並無操縱機車加速、減速、停止及決定機車行進方向、路線之能
    力，則其是否能在其與共同被告呂正傑一同搶得被害人皮包後之瞬間，立即就是
    否要為了防護贓物、脫免逮捕的目的，而以機車加速拖行被害人之方式，對被害
    人施以強暴行為之部分，進行犯意聯絡及行為分擔之謀議，即有疑問，徵諸共同
    被告呂正傑所騎之機車在搶得被害人之皮包後迅即加速離去而無停留、減速之行
    為，由此顯見共同被告呂正傑在發覺機車重量因拖行被害人而有加重情形，仍未
    減速反加速前進之行為，已超越被告丙○○與共同被告呂正傑原先計畫謀議之範
    圍，而為被告丙○○所難預見者，則被告丙○○僅應就其所知之程度（即搶奪犯
    行部分）負責任，未可概以準強盜之共同正犯論。是本院尚難遽以認定被告丙○
    ○有與共同被告呂正傑間，就公訴意旨所載「為防護贓物、脫免逮捕，以加速將
    機車駛離，將被害人拖行數公尺之方式，施強暴予被害人」之準強盜犯行，有何
    犯意聯絡及行為分擔之犯意及行為存在，自屬當然。
  (四)從而，本案事證明確，被告丙○○所犯之搶奪犯行洵堪認定，應予依法論科。
二、核被告丙○○所為，係犯刑法第三百二十五條第一項之搶奪罪。公訴意旨雖認被
    告丙○○係與共同被告呂正傑二人為防護贓物、脫免逮捕，以加速將機車駛離，
    將被害人拖行數公尺之方式，施強暴予被害人，其所為係犯刑法第三百二十九條
    之準強盜罪云云。惟本院既認被告本案並無積極證明足證被告丙○○就共同被告
    呂正傑所為之強暴行為亦有犯意聯絡及行為分擔，業如前述，則被告丙○○所為
    即與刑法第三百二十九條準強盜罪之要件不合，起訴法條容有未洽，應予變更。
    被告丙○○與共同被告呂正傑間，就前開搶奪犯行有犯意連絡及行為分擔，應依
    刑法第二十八條規定論以共同正犯。又被告前曾因違反懲治盜匪條例案件，經本
    院於八十年一月二十二日以七十九年度少訴緝字第四號判決判處有期徒刑五年，
    於八十年三月十四日確定，並於八十年三月十四日入監執行，假釋後又經撤銷假
    釋，執行殘刑，嗣於八十六年十二月五日再假釋付保護管束，於八十七年九月七
    日假釋期滿，未經撤銷假釋，其未執行之刑，以已執行論等情，有臺灣桃園地方
    法院檢察署刑案資料查註紀錄表及臺灣高等法院被告全國前案紀錄表各乙份在卷
    可稽，其於受有期徒刑執行完畢後，五年內再犯本件有期徒刑以上之罪者，為累
    犯，應依刑法第四十七條規定，加重其刑。爰審酌被告丙○○之犯罪動機、目的
    、前科、被告犯罪之手段係以趁被害人不備時由共同被告呂正傑騎車逼近被害人
    身旁，而由坐在後座之被告丙○○下手行搶，不僅對被害人造成財產之侵害，此
    等行為致被害人因而受到之心理上恐懼亦難以計量，惡性重大、其所朋分不法利
    益之多寡及其犯罪後於本院審理中坦承不諱之態度等一切情狀，量處如主文所示
    之刑，以示懲儆。
據上論斷，應依刑事訴訟法第二百九十九條第一項前段、第三百條，刑法第二十八條
、第三百二十五條第一項、第四十七條，判決如主文。
本案經檢察官魏雯祈到庭執行職務。
中      華      民      國    九十二    年      十一      月      五    日
                              臺灣桃園地方法院刑事第一庭
                              審判長法  官  吳  爭  奇
                                    法  官  潘  政  宏
                                    法  官  胡  芷  瑜
右正本證明與原本無異。
如不服本判決，應於判決送達後十日內向本院提出上訴狀（應附繕本），上訴於臺灣
高等法院。
                書記官  劉  晨  輝
中      華      民      國    九十二    年      十一      月      五    日
附論罪科刑依據之法條：
刑法第三百二十五條
意圖為自己或第三人不法之所有，而搶奪他人之動產者，處六月以上五年以下有期徒
刑。
因而致人於死者，處無期徒刑或七年以上有期徒刑，致重傷者，處三年以上十年以下
有期徒刑。
第一項之未遂犯罰之。


司法院資訊處製作；財團法人民間司法改革基金會備份。
